臺灣新竹地方法院民事簡易判決
111年度竹北簡字第523號
原      告  蔡鈺山  

訴訟代理人  蔡佳瑾  
被      告  黃鈺婕  



上列當事人間請求返還房屋事件，本院於民國111年11月10日辯
論終結，判決如下：
    主  文
一、被告應將門牌號碼新竹市○區○○里0鄰○○街000巷0○0號1樓房
    屋騰空遷讓交還原告。
二、被告應給付原告新臺幣伍萬捌仟貳佰陸拾肆元及自民國111
    年9月10日起，至遷讓房屋之日止，按月給付原告新臺幣壹
    萬捌仟元。
三、訴訟費用由被告負擔。
四、本判決第一項、第二項得假執行。
    事實及理由
壹、程序方面：
    被告經合法通知，未於言詞辯論期日到場，核無民事訴訟法
    第386條所列各款情形，爰依原告之聲請，由其一造辯論而
    為判決。
貳、實體方面：
一、原告主張：
(一)原告於民國111年3月10日與被告簽訂房屋租賃契約書（下稱
    ：系爭租約），約定由原告將其所有門牌號碼新竹市○○里0
    鄰○○街000巷0○0號1樓房屋（下稱：系爭房屋）出租予被告
    ，租期1年，自111年3月10日起至112年3月9日止，每月租金
    新臺幣（下同）18,000元，水、電、瓦斯及管理等費用，均
    由被告自行負擔。不料被告僅交付2個月租金及押租金18,00
    0元，其餘各期之房租均未支付，迄111年9月10日止，被告
    遲付租金已達4月（未付月份為3月、4月，共計36,000元，
    扣除押租金18,000元後，仍逾期3月)，共計欠繳租金54,000
    元。被告另未繳付5月至9月之水費1,531元；3月至7月之電
    費1,456元；5月至7月之瓦斯費1,277元，共計4,264元。
(二)為催告被告給付積欠租金等事宜，原告已依系爭租約上所載
    地址，以存證信函通知被告限期繳清及搬遷，並終止租約。
    被告於租約終止後，未依約遷讓返還系爭房屋，並拖欠房租
    等費用，又不付租金繼續使用系爭房屋，核屬無權占有系爭
    房屋侵害原告之所有權，且按月受有相當於租金之利益，致
    原告受有損害。茲依民法第767條第1項、租賃契約及不當得
    利之法律關係，請求被告遷讓返還系爭房屋，並給付原告拖
    欠之房租等費用及所受之不當得利，並聲明如主文第1項、
    第2項所示，且願供擔保，請准宣告假執行。
二、被告經合法通知，未於言詞辯論期日到場，亦未提出書狀作
    任何聲明或陳述。
三、本院之判斷：
(一)原告主張上開事實，業據其提出房屋租賃契約書、新竹東園
    郵局第125號存證信函暨回執聯、水費、電費、瓦斯費繳納
    收據等件影本為證（詳本院卷第15頁至第41頁、第75頁），
    核與原告主張情節相符，而被告經合法通知未曾到場爭執，
    亦未提出任何有利於己之聲明、陳述或證據，以供本院審酌
    ，本院依調查證據之結果及斟酌全辯論意旨，自堪信原告之
    主張為真實。
(二)按承租人租金支付有遲延者，出租人得定相當期限，催告承
    租人支付租金，如承租人於其期限內不為支付，出租人得終
    止契約；租賃物為房屋者，遲付租金之總額，非達2個月之
    租額，不得依前項之規定，終止契約。其租金約定於每期開
    始時支付者，並應於遲延給付逾2個月時，始得終止契約；
    出租人非因承租人積欠租金額，除擔保金抵償外，達2個月
    以上時，不得收回房屋；所有人對於無權占有或侵奪其所有
    物者，得請求返還，民法第440條第1項、第2項、土地法第1
    00條第3款、民法第767條地1項前段分別定有明文。而土地
    法第100條第3款關於擔保抵償租金之規定，雖僅就未定有期
    限之租賃而設，然在有期限之租賃實具有同一之法律理由，
    自應類推適用（最高法院44年度台上字第516號民事裁判意
    旨參照）。經查，系爭租約為定期租賃契約，兩造並約定每
    月租金18,000元，然被告迄今僅交付2個月租金及押租金18,
    000元，其餘各期之房租均未支付，迄111年9月10日止，被
    告遲付租金已達4個月，縱以其押租金予以抵償，其積欠之
    租金額仍已達2個月以上。原告於111年9月2日寄發新竹東園
    郵局第125號存證信函，催告被告於函達7日內給付上開積欠
    租金，經被告於同日收受而迄未給付，原告故而終止系爭租
    約，揆之上開規定，即於法無不合。而系爭租約既經合法終
    止，原告繼續占用系爭房屋，即無占有權源而屬無權占有，
    是依上開規定，原告請求被告將系爭房屋騰空遷讓交還原告
    ，亦屬有據。
(三)次按，系爭租約第5條就租賃期間使用房屋所生之相關費用
    ，如水費、電費、瓦斯費均約定由承租人即被告負擔，有系
    爭租約契約書在卷可稽。經查，被告尚積欠原告4個月之租
    金，經以1個月押租金扣抵後，尚積欠3個月租金54,000元（
    計算式：18,000元×3個月=54,000元），又被告積欠原告水
    費、電費、瓦斯費共計4,264元未支付，合計積欠原告58,26
    4元，是原告依租賃契約法律關係請求被告給付58,264元，
    實屬有據。
(四)再按，無法律上之原因而受利益，致他人受損害者，應返還
    其利益，民法第179條前段定有明文，又無權占有他人土地
    ，可能獲得相當於租金之利益為社會通常之觀念（最高法院
    61年度台上字第1695號判決要旨參照）。經查，兩造間租賃
    關係已合法終止，業如前述，而被告於系爭租約終止後仍未
    搬離系爭房屋，乃屬無權占用系爭房屋而受有利益，妨害原
    告對系爭房屋之使用收益，致原告受有相當於租金之損害。
    又該相當於租金之損害，經本院審酌以系爭租約每月租金18
    ,000元為計算基準，尚屬合理，故原告請求被告返還至遷讓
    房屋之日止，其每月所受相當於租金之不當得利18,000元，
    揆之上開規定，自屬有據。
四、綜上所述，原告依民法第767條第1項、租賃契約及不當得利
    之法律關係，請求被告遷讓返還系爭房屋，並給付原告其所
    積欠之房租等費用58,264元，及自111年9月10日起，至遷讓
    房屋之日止，其每月所受相當於租金之不當得利18,000元，
    均有理由，應予准許。
五、本判決係依民事訴訟法第427條第1項適用簡易訴訟程序所為
    被告敗訴之判決，爰依民事訴訟法第389條第1項第3款之規
    定，依職權宣告假執行。原告雖陳明願供擔保聲請宣告假執
    行，然其聲請僅係促使法院為職權之發動，爰不另為假執行
    准駁之諭知。
六、據上論結，本件原告之訴為有理由，依民事訴訟法第436條
    第2項、第385條第1項前段、第78條、第389條第1項第3款，
    判決如主文。
中　　華　　民　　國　　111 　年　　11　　月　　25　　日
                  竹北簡易庭    法　官　王佳惠
以上正本係照原本作成。
如對本判決上訴，須於判決送達後20日內向本院提出上訴狀。
如委任律師提起上訴者，應一併繳納上訴審裁判費。
中　　華　　民　　國　　111 　年　　11　　月　　28　　日
                                書記官　黃伊婕